臺灣高雄地方法院刑事判決　　　　　　　　　　　　　九十年度訴字第二六七號
　　公　訴　人　臺灣高雄地方法院檢察署檢察官
　　被　　　告　甲○○
右列被告因搶奪案件，經檢察官提起公訴（九十年度偵字第一五００九號），本院判
決如左：
    主  文
甲○○無罪。
    理  由
一、公訴意旨略以：被告甲○○於不詳時地為綽號「鳳奇」男子騎乘機車後載，在高
    雄市區四處尋友，於民國（下同）八十三年十月二十九日下午九時三十五分許，
    兩人行經高雄市○○區○○路與凱旋路交岔口，見乙○○單獨騎乘機車於路旁，
    甲○○竟圖為自己不法所有，與「鳳奇」男子基於共同犯意，趁乙○○不注意之
    際，由甲○○從機車後座出手搶奪乙○○掛於機車把手上之皮包（內有新台幣七
    百元及其他證件等）得手。甲○○與「鳳奇」男子將現金花用外，其餘證件則隨
    地丟棄，因認被告甲○○涉有刑法第三百二十五條第一項之搶奪犯嫌
二、按犯罪事實應依證據認定之，無證據不得推定其犯罪事實；不能證明被告犯罪者
    ，應諭知無罪之判決，刑事訴訟法第一百五十四條、第三百零一條第一項分別定
    有明文。又刑事訴訟法上所謂認定犯罪事實之證據，係指足以認定被告確有犯罪
    行為之積極證據而言，如未能發現有相當證據或證據不足以證明，自不能以推測
    或擬制之方法以為裁判基礎，又認定不利於被告之事實，需依積極證據，苟積極
    證據不足為不利被告之認定時，即應為有利於被告之認定，更不必有何有利之證
    據，最高法院二十九年上字第三一０五號，四十年台上字第八六號及三十年上字
    第八一六號判例可資參照。次按以被害人之陳述為認定犯罪之依據時，必其陳述
    並無瑕疵，且就其他方面調查，又與事實相符，始能認有證據能力。所謂無瑕疵
    ，係指被害人不利於被告之陳述，與社會上一般生活經驗或卷存及他客觀事實並
    無矛盾而言。至所謂就其他方面調查認與事實相符，非僅以所爰用之旁證足以證
    明被害結果為已足，尤須綜合一切積極佐證，除認定被告確為加害人之可能外，
    在推理上無從另為其他合理原因之假設。有不合於此，即不能以被害人之陳述作
    為論斷之證據。
三、本件公訴人認被告涉犯刑法第三百二十五條第一項之搶奪罪嫌，無非係以被告於
    警訊中之自白及被害人乙○○之指述為其依據。惟訊據被告則堅決否認有右揭搶
    奪犯行，辯稱：警訊中係遭刑求，始被迫承認有搶奪他人之物等語，經查：
（一）被害人乙○○初於八十三年十月二十九日皮包被搶當天至警局製作筆錄，經警
      質之歹徒特徵為何，其供稱：「歹徒二人平均年齡二十歲，共騎乘乙輛未懸掛
      車牌之紅色輕機車，留長髮著深色長衣褲，因天氣昏暗臉型很難辨識」（見八
      十四年偵字第三三八三號卷第十頁），次於同年十二月十二日，經警通知前往
      指認搶奪嫌犯，指認結果據其供稱：「現穿淺藍色、牛仔褲之男子就是涉及搶
      我皮包之人無誤（指被告甲○○）。」、「（問：如何確認？有無吻合之特徵
      ？）答：我是騎機車被歹徒從背後趁我不注意之際搶走掛在機車手把上皮包‧
      ‧‧整個過程只看清楚坐於機車後座動手行搶歹徒的背影與髮型，與坐於我前
      面之人相符合。」（見八十四年偵字第三三八三號卷第十一頁），後本件經高
      雄地方法院檢察署檢察官併案於本院八十四年訴字第四二０號案件審理，審理
      中，再於八十四年七月二十九日傳喚被害人，並命被告進入隔離室，由被害人
      在室外指認被告，指認結果被害人供稱：「均不像當日搶我的歹徒。」（見八
      十四年訴字第四二０卷中八十四年七月二十九日訊問筆錄），嗣本件經台灣高
      等法院高雄分院以無裁判上一罪關係無從併辦為由，發回台灣高雄地方法院檢
      察署重新偵辦，再由該署檢察官偵查起訴，於本院審理中，再次傳喚被害人乙
      ○○（已改名為郭雅芸）當庭供稱：「‧‧‧機車顏色因當時天色黑暗，覺得
      應該是黑色，但是，是不是黑色不確定，我沒有辦法辨認是哪一位搶的，從背
      後身影也沒有辦法確認‧‧‧」等語（見本院九十一年一月三日訊問筆錄），
      綜觀被害人歷次供詞，僅於警訊中指認被告之背影、髮型與行搶之人相符外，
      並無其他明確認定被告即為搶奪其皮包者之語，且該指訴亦僅敘述被告之背影
      、髮型相符於行搶者，對於其他人身明顯特徵未多作描述，惟世上背影、髮型
      相似之人不知凡幾，可否僅由此判斷被告確為行搶之人已不無疑問，又該項指
      訴係於八十三年十二月十二日所為，距被害人所述遭搶奪之同年十月二十九日
      已相隔近四、五十日之久，依常理而言，此項距案發期日已有相當時間所為之
      指認，常因其他外在或記憶因素而有誤認之可能，復參酌被害人遭行搶之時係
      在下午九時三十五分許，於夜晚天色昏暗，且係無預警之情形下遭人自背面搶
      奪，是否能對搶奪者之背影及髮型有完整無誤之記憶，亦值懷疑，是自不得以
      該項指訴作為認定被告涉犯搶奪罪嫌之論據。
（二）被告雖於警訊中自白八十三年十月二十九日下午九時三十五分許，搭乘由綽號
      「鳳奇」男子騎乘之機車，在鳳山市○○○路與建國一路口搶奪乙○○掛於機
      車上之皮包，惟於本件歷次審理中則堅決否認犯有前開搶奪犯行，而該綽號「
      鳳奇」男子，後經查明為潘豐祺，其前於本件併於八十四年訴字第四二０號案
      審理中，亦到庭證稱未與甲○○搶奪財物（見本院八十四年訴字第四二０號卷
      八十四年八月二十六日訊問筆錄）。是初不論被告自白是否果如其所言，係遭
      人刑求而為，在被害人前開指述尚有瑕疵，且共犯否認犯行而無其他證據加以
      補強之下，該份自白不得作為有罪判決之惟一證據。此外復查無其他積極證據
      足認被告有公訴人所指之犯行，本案既不能證明被告犯罪，自應為無罪判決之
      諭知。
據上論斷，依刑事訴訟法第三百零一條第一項，判決如主文。
中      華      民      國     九十一     年    一      月     三十一   日
                                臺灣高雄地方法院刑事庭
                                        審判長法官  黃三友
                                              法官  林俊寬
                                              法官  黃宗揚
右正本證明與原本無異。
如不服本判決，應於判決送達後十日內，向本院提出上訴狀。
                                            書記官  陳掌珠
中      華      民      國     九十一     年    二      月       一   日
